臺灣臺東地方法院刑事判決　　　　　　　　　　　　　　九十四年度易緝字第三號
　　公　訴　人　臺灣臺東地方法院檢察署檢察官
　　被　　　告　戊○○
右列被告因竊盜案件，經檢察官提起公訴（九十二年度偵字第二七八○號），本院判
決如左：
    主  文
戊○○無罪。
    理  由
一、公訴意旨略以：被告戊○○與其同居男友鐘文祥（所涉犯竊盜罪嫌業經本院以九
    十二年度易字第二六號判決處有期徒刑八月）共同基於意圖為自己不法所有之犯
    意聯絡，見丙○○所有之絞網機組、引擎推進器等捕漁器具，放置在臺東縣大武
    鄉○○村○○路二十巷三號旁，無人看守之際，於民國九十二年十月十四日上午
    七時許，由鐘文祥駕駛車牌號碼Ｅ七─一一九五號自用小貨車搭載被告戊○○至
    該處，經由姓名、年籍不詳之男子（經查為甲○○、乙○○）幫忙，共同將上開
    物品搬至自用小貨車上，欲將之運離臺東地區時，為丙○○發現報警，而為警於
    同日上午十一時許，在臺東縣警察局大武分局森永派出所前攔檢查獲，因認被告
    戊○○涉犯有刑法第三百二十條第一項之竊盜罪嫌等語。
二、按犯罪事實應依證據認定之，無證據不得認定犯罪事實；不能證明被告犯罪者，
    應諭知無罪之判決，刑事訴訟法第一百五十四條第二項、第三百零一條第一項分
    別定有明文。又認定犯罪事實所憑之證據，雖不以直接證據為限，間接證據亦包
    括在內，然無論直接或間接證據，其為訴訟上之證明，須於通常一般之人均不致
    於有所懷疑，而得確信其為真實之程度者，始得據之為有罪之認定，倘其證明尚
    未達到此一程度，而有合理性懷疑之存在時，即無從為有罪之認定，最高法院著
    有七十六年臺上字第四九八六號判例可資參照。
三、公訴人認被告戊○○涉有上開竊盜罪嫌，無非係以被害人丙○○於警詢、偵查及
    證人林茂成、李志明於偵查中之證述，卷附贓物認領保管單、現場示意圖各一紙
    及現場照片五幀為據。訊之被告戊○○則堅詞否認有何竊盜犯行，辯稱：是因為
    鐘文祥說有人請他載東西去屏東，問伊要不要去，伊才跟著去的，並不知道當天
    所搬的東西是鐘文祥偷的，且伊只是在現場看鐘文祥和其友人搬絞網機組、引擎
    推進器上車，伊並未動手搬運，也沒有把風等語。經查：
（一）訊之共同被告鐘文祥對其在右揭時、地，與不知情之友人甲○○、乙○○共同
      搬運丙○○所有之絞網機組、引擎推進器等物品上車，以竊得上開物品，及被
      告確於渠等搬運上開物品時在場等情自承不諱，核與證人丙○○於偵查及本院
      審理時，證人甲○○、乙○○於本院審理時證述之情節均相符合，並有失竊現
      場示意圖、贓物認領保管單各一紙在卷足憑，是鐘文祥確為下手行竊上開物品
      之人，及被告確實於鐘文祥行竊之時在場等情，洵堪認定。
（二）惟本件訊之證人甲○○證稱：伊搬的時候，被告就在旁邊看，但沒有幫忙搬等
      語（見本院九十四年三月二十九日審判筆錄）、證人乙○○證稱：「（問：你
      在搬運的時候，戊○○有無在場？）有的。」「（問：他在現場做何事？）在
      旁邊看我們搬運東西。」、「（問：你所講的她在旁邊看，只是看你們搬運，
      還是看旁邊有沒有其他的人靠近？）她只有在發財車旁邊看我們搬運而已，而
      且當時我們在搬運也沒有特別去注意。」等語（見本院九十四年五月十二日審
      判筆錄），與鐘文祥陳稱：「（問：你在搬運的時候，戊○○在做何事？）就
  在旁邊站著。」等語，均稱被告並無何參與竊盜或把風之行為，即證人丙○○
      亦證稱：「（問：你是何時看到他們搬運那些東西？）我是沒有看到，我看到
      的時候，就已經在車上了。」「（問：為何在偵查中說你有看到二個人在搬運
      ？）我是沒有看到。」、「（問：為何在偵查中說你有看到有人在幫忙搬運？
      ）我是說那個東西那麼重，應該有二個人以上搬運才對。」等語（見本院九十
      四年三月二十九日審判筆錄），依上開諸人所見，被告雖於鐘文祥等人搬運絞
      網機組等物時在場，然並無何參與搬運物品之竊盜行為或有何把風之行為，應
      堪認定。
（三）又證人甲○○、乙○○均證稱：鐘文祥係以已與他人談妥為由，使渠等不疑有
      他而前往搬忙搬運，此與被告所稱：鐘文祥係以有人叫他去搬，遂邀其同往等
      語相符，並與鐘文祥自承：「（問：你要去偷之前你是如何跟戊○○講的？）
      我就說是人家交代的。」、「（問：你如何跟甲○○他們講的？）因為我騙他
      們說那邊有東西要搬，原本他們說不要，後來我一直拜託他們，他們才說好的
      。」等語亦相吻合，足見鐘文祥係以此一藉口先後取信被告及證人甲○○、乙○○，被告辯稱其事先不知鐘文祥係要竊取上開物品，亦堪採信。
（四）雖證人丙○○證稱：當時伊有看到鐘文祥和被告載運伊失竊之物品離開，伊有
      喊叫，但渠等不理會，仍逕自開車離去等語。然此為被告及鐘文祥一致否認，
      衡以證人丙○○自承當時距被告所乘車子尚約有二十公尺遠之距離，則被告是
      否確能聽聞到證人呼喊聲，不無疑問，況且，當時駕車之人係鐘文祥，停車與
      否乃為其所掌控，被告即令因聽到證人丙○○追呼而心生懷疑，然其並非行竊
      之人，本無阻止之義務，且其並非駕車之人，亦無從加以阻止，是亦難以上情
      即遽認被告與鐘文祥間具有犯意之聯絡。
（五）至公訴人雖另舉證人即查獲員警林茂成、李志明之證述、贓物認領保管單、現
      場示意圖各一紙及卷附現場照片五幀等為據，惟現場示意圖、照片、贓物認領
      保管單至多僅能佐證失竊之現場情形及被害人確有領回贓物之事實，而證人林
      茂成、李志明固證稱：「（問：東西沒有看見為何認定是一男一女偷的？）他
      們是現行犯，失主當場指認。」等語（見九十三年三月二十三日偵訊筆錄），
      惟其等既未親睹失竊情形，而證人丙○○於偵查中證稱係二人搬運竊物等語，
      乃其推測之詞，實則其並未親睹搬運竊物之人乙節，亦已如前述，則證人林茂
      成、李志明上開證述，既與客觀事實不符，自無法據為被告參與本件竊盜犯行
      之認定。
四、綜上所述，被告雖隨同下手行竊之鐘文祥至現場，復與之同車離去，惟其既未下
    手實施竊盜行為，亦無法證明其係利用鐘文祥之行為，以達其竊盜之目的，或係
    以自己共同犯罪之意思，而為把風之行為，或以自己共同犯罪之意思，事前同謀
    ，而由鐘文祥實行犯罪之行為，即難認其與鐘文祥有何犯意聯絡或行為分擔，是
    本件並無法排除被告僅係因與鐘文祥為男女朋友之故，因聽信鐘文祥受託取物之
    語，而應允隨其前往竊所之可能，應認公訴人所提證據資料尚不足以確認被告有
    何竊盜之犯行，此外，復查無其他積極證據證明被告有公訴意旨所指犯行，既無
    法證明被告犯罪，依上開說明，自應為被告無罪之諭知。
據上論斷，應依刑事訴訟法第三百零一條第一項，判決如主文。
本案經檢察官丁○○到庭執行職務
中      華      民      國    九十四    年      五      月    二十六    日
                                      臺灣臺東地方法院刑事第三庭
                                          審判長法  官  楊力進
                                                法  官  連雅婷
                                                法  官  范乃中
右正本證明與原本無異。
如不服本判決，應於判決送達後十日內向本院提出上訴狀。（須附繕本）
「切勿逕送上級法院」
                                                書記官  陳俊德
中      華      民      國    九十四    年      五      月    二十七    日
